【裁判字號】    95,家抗,22
【裁判日期】    951024
【裁判案由】    拋棄繼承
【裁判全文】
臺灣臺中地方法院民事裁定              95年度家抗字第22號
抗  告  人  甲○○
代  理  人  乙○○
上列抗告人拋棄繼承事件，抗告人對於民國九十五年五月十一日
本院九十五年度繼字第一０六八號裁定提起抗告，本院裁定如下
：
    主  文
抗告駁回。
抗告程序費用由抗告人負擔。
    理  由
一、抗告理由略以：抗告人雖於民國九十五年二月二十八日知悉
    被繼承人丙○○死亡而得為繼承乙事，惟抗告人係大陸人士
    ，無法立即返臺辦理拋棄繼承事宜，經書立委託書委託代理
    人代為拋棄繼承，依兩岸之文書認證程序，尚須經臺灣海峽
    交流基金會之認證後，始能推定文書為真正，始得由代理人
    代抗告人向法院聲明拋棄繼承，故在海峽交流基金會就抗告
    人在大陸所書立之委託書為認證前，係屬抗告人權利行使障
    礙期間，應不得計入前揭二個月之拋棄繼承期間，而應自海
    峽交流基金會認證時起重新計算兩個月之期間。查抗告人在
    大陸書立之委託書，海峽交流基金會於九十五年四月十一日
    始完成認證程序，故應自九十五年四月十一日起算二個月之
    時效，而抗告人於九十五年五月八日向  鈞院聲明拋棄繼承
    ，即未逾法定二個月之時間，原裁定未就權利行使障礙期間
    予以扣除，而認抗告人之拋棄已逾法定期間，顯有未洽，退
    萬步言之，縱鈞院認抗告人之拋棄已逾法定期間，惟抗告人
    於收受海峽交流基金會認證資料後，即交予代書，係代書逾
    期向鈞院具狀提出拋棄繼承，為此提起本件抗告云云。
二、按繼承人得拋棄其繼承權。前項拋棄，應於知悉其得繼承之
    時起二個月內以書面向法院為之。又以日、星期、月或年定
    期間者，其始日不算入。以日、星期、月或年定期間者，以
    期間末日之終止，為期間之終止。民法第一千一百七十四條
    第一項、第二項前段及第一百二十條第二項、第一百二十一
    條第一項分別定有明文。查本件被繼承人丙○○於九十四年
    十一月二十九日死亡，有除戶戶籍謄本附卷可查（見原審卷
    第八頁）。而聲明人為被繼承人之大陸地區配偶，其於九十
    五年二月二十八日接獲在臺親屬之通知，即知悉其得為繼承
    之事實，亦有放棄繼承遺產聲明書之記載可參（見原審卷第
    十二頁）。是故，關於計算繼承權之拋棄期間，揆諸前開說
    明，應自九十五年三月一日起，計算二個月至九十五年四月
    三十日止，抗告人雖辯稱應自海峽交流基金會驗證時起計算
    兩個月之期間云云，惟臺灣地區與大陸地區人民關係條例並
    未就文書驗證期間為特別規定，且民法第一千一百七十四條
    拋棄繼承二個月之法定期限，未如限定繼承於同法第一千一
    百五十六條第二項中，就三個月法定期限例外規定「法院因
    繼承人之聲請，認為必要時，得延展之」，顯見拋棄繼承二
    個月之法定期限，此項強制規定，並無所謂權利行使障礙期
    間，如逾期不向法院為拋棄繼承，即非合法，而不生拋棄之
    效力。是以抗告人前揭所辯，殊屬誤解，不足為採。另抗告
    人陳稱其於收受海峽交流基金會認證文書後，即交予代書，
    係代書逾期具狀提出拋棄繼承云云，然當事人向法院為訴訟
    行為時，所提出之書狀，應以該法院收狀日期時間為準（最
    高法院七十四年度第十次民事庭會議決定（一）參照），從
    而，抗告人之拋棄繼承聲明狀上收狀章記載收狀日期既為九
    十五年五月八日（見原審卷第三頁），即應認抗告人係於九
    十五年五月八日具狀向法院為拋棄繼承之意思表示，抗告人
    執此指摘原裁定不當，求為廢棄，為無理由。至代書如有逾
    期始行提出情事，事屬抗告人與代書間民事債務不行問題，
    與本件無涉。從而，抗告人遲至九十五年五月八日始向原審
    法院聲明拋棄繼承權，顯已逾二個月之期間，原審法院據以
    駁回抗告人之聲明，於法並無違誤。是抗告人之抗告，不能
    認為有理由，應予駁回。
三、末按臺灣地區與大陸地區人民關係條例第六六條規定: 「大
    陸地區人民繼承臺灣地區人民之遺產，應於繼承開始起三年
    內以書面向被繼承人住所地之法院為繼承之表示；逾期視為
    拋棄其繼承權。大陸地區人民繼承本條例施行前已由主管機
    關處理，且在臺灣地區無繼承人之現役軍人或退除役官兵遺
    產者，前項繼承表示之期間為四年。繼承在本條例施行前開
    始者，前二項期間自本條例施行之日起算。」是抗告人於上
    開法定期限內如未依法表示繼承，即視為拋棄其繼承權，附
    此敘明。
四、據上論結，本件抗告為無理由，依非訟事件法第四十六條、
    第二十一條第二項、民事訴訟法第四百九十五條之一第一項
    、第四百四十九條第一項、第九十五條、第七十八條，裁定
    如主文。
中    華    民    國    95    年    10    月    24    日
                  家事法庭     審判長法  官  楊熾光
                                     法  官  簡賢坤
                                     法  官  陳學德
以上為正本係照原本作成。
如提起再抗告者，應於裁定送達後十日內依非訟事件法第四十五
條第三項「僅得以適用法規顯有錯誤為理由，並經原法院許可者
為限」之規定，向本院提出抗告理由狀（須按他造人數附具繕本
），並繳納再抗告費用新臺幣一千元。
中    華    民    國    95    年    10    月    24    日
                                     書記官


司法院資訊處製作；財團法人民間司法改革基金會備份。
